---
title: "Untitled"
output:
  html_document: default
  word_document: default
---

```{r setup, include=FALSE}
knitr::opts_chunk$set(echo = TRUE)
```


#Ejercicio 1

Encontrar la derivada de 3*x^2 - 2*x + 4 ~ x

```{r}
g = mosaicCalc::D(3*x^2 + 2*x + 4 ~ x )
g
```

##a) Valor de la derivada en x = 0

```{r}
g(0)
```

##b) Como queda el gráfico de la derivada de la función

```{r}
plotFun(g,xlim = range(-2,2))
```

Como se puede apreciar en el gráfico la función tiene una pendiente positiva (opción B)

#Ejercicio 2:

Encontrar la derivada de 5*exp(.2*x) ~ x

```{r}
h = mosaicCalc::D(5*exp(.2*x) ~ x)
h
```

##a) Valor de la derivada en x = 0

```{r}
h(0)
```

##b) Representar la función original y su derivada:

Definimos la función original

```{r}
hsin = 5*exp(.2*x) ~ x
```

Representación de la función original

```{r}
plotFun(hsin, xlim= range(-10,10))
```

Representación de la función derivada

```{r}
plotFun(h, xlim= range(-10,10))
```

Como se puede observar gráficamente la derivada tiene un crecimiento exponencial más rápidp (opción C)

#Ejercicio 3:

Encontrar la derivada de exp(-x^2) ~ x

```{r}
j = mosaicCalc::D(exp(-x^2) ~ x)
j
```

Representación gráfica de -2 a 2.

```{r}
plotFun(j, xlim= range(-2,2))
```

La forma de la funcion es una ola negativa seguida por una ola positiva (opción D)

# Ejercicio 4:

Cual será el valor de la derivada D(fred^2 ~ ginger)

```{r}
k = mosaicCalc::D(fred^2~ ginger)
k
```

Opción A: El valor de la función es cero ya que estas derivando una función según una variable no definida en la misma.

# Ejercicio 5:

##Encontrar la tercera derivada de cos(2*t) ~ t:

```{r}
l = mosaicCalc::D(cos(2*t) ~ t&t&t)
l
```

Opción D: El resultado es 8 sin(2t).

##Cual es la cuarta derivada:

```{r}
m = mosaicCalc::D(cos(2*t) ~ t&t&t&t)
m
```

Opción D: El resultado es 16 sin(2t).

#Ejercicio 6:

##Calcular la cuarta derivada

función cos(2*t^2) ~ t

```{r}
n =  mosaicCalc::D(cos(2*t^2) ~ t&t&t&t)
n
```


#Ejercicio 7

Función x*sin(y)

##derivada parcial respecto x

```{r}
px = mosaicCalc::D(x*sin(y) ~ x)
px
```

##segunda derivada parcial respecto x

```{r}
pxx = mosaicCalc::D(px ~ x)
pxx
```

##derivada parcial respecto y

```{r}
py = mosaicCalc::D(x*sin(y) ~ y)
py
```

##segunda derivada parcial respecto y

```{r}
pyy = mosaicCalc::D(py ~ y)
pyy
```

##derivada mixta xy


```{r}
pxy = mosaicCalc::D(x*sin(y) ~x&y)
pxy
```

##derivada mixta yx


```{r}
pyx = mosaicCalc::D(x*sin(y) ~y&x)
pyx
```

Conclusiones:

Las derivadas parciales respecto de x e y idénticas: False

Las segundas derivadas parciales respecto de x e y idénticas: True

Las derivadas parciales mixtas son idénticas: True