---
title: "Viajeros análisis cluster"
output:
  word_document: default
  html_document: default
---

```{r setup, include=FALSE}
knitr::opts_chunk$set(echo = TRUE)
```


Eliminamos todos los objetos del Environment.
```{r}
rm(list=ls())
```


# Tratamiento de los Datos:

Cargamos el fichero

```{r}
setwd("C:/Users/valen/Desktop/Master Datascience/Técnicas de reducción y agrupación/Práctica viajeros")
viajeros=read.csv("viajeros.csv", header=TRUE, sep=",")
#La primera columna la quitamos del Dataframe y la utilizamos como el nombre del Dataframe
viajeros = data.frame(viajeros[,-1],row.names = viajeros[,1])
```


```{r}
head(row.names(viajeros))
```




Hacemos un summary para observar las variables que tenemos el archivo
```{r}
summary(viajeros)
```

Como se puede observar hay muchos NAs vamos a probar a quitar los NAs del Dataframe Viajeros y lo almacenamos en otro Dataframe que lo vamos a llamar viajeros_orig

```{r}
viajeros_orig <- na.omit(viajeros)
nrow(viajeros_orig)
```

Este nuevo Dataframe tiene un total de 3814 filas en vez de las 50.000 que vienen en el Dataset, lo que supone una perdida considerable de información.


Por ello vamos a crear un nuevo Dataframe partiendo de Viajeros en el que los NA sean ceros, de esta manera no perderíamos información.

Para quitar los ceros vamos a quitar aquellas columnas nominales: 1,2,32,33,34,35

```{r}
columnas <- c(1,2,32:35)
viajeros_mod <- viajeros[,-columnas]
head(viajeros_mod)
```

##Conversión NA en cero.

Mediante la función is NA = 0, reemplazamos los NAs por ceros.

```{r}
viajeros_mod [is.na(viajeros_mod)] <- 0
summary(viajeros_mod)
```


## Creación variables de agrupación.

### Viajeros_aloj

A continuación vamos a proceder a agrupar las variables de valoración en grupos de variables similares. 

#

El primer grupo es de las variables relacionadas con el alojamiento. 

- VALORACION_ALOJ
- VALORACION_TRATO_ALOJ
- VALORACION_GASTRONO_ALOJ

Creamos un vector con la media de las puntuaciones de estas 3 variables para ello sumamos el valor de estas 3 variables y lo dividimos entre el numero de variables contestadas (será en este caso 3 - numero de NAs por filas).

Para ver el número de NAs asociado a cada variable hacemos los siguiente bucle.

VALORACION_ALOJ

```{r}
valoracion_aloj_NA <- NULL
for (i in (1:nrow(viajeros))){
  if (is.na(viajeros$VALORACION_ALOJ[i])){
    valoracion_aloj_NA <- c(valoracion_aloj_NA,1)
  }
  else{valoracion_aloj_NA <- c(valoracion_aloj_NA,0)} 
}
summary(valoracion_aloj_NA)
```

VALORACION_TRATO_ALOJ

```{r}
valoracion_trato_aloj_NA <- NULL
for (i in (1:nrow(viajeros))){
  if (is.na(viajeros$VALORACION_TRATO_ALOJ[i])){
    valoracion_trato_aloj_NA <- c(valoracion_trato_aloj_NA,1)
  }
  else{valoracion_trato_aloj_NA <- c(valoracion_trato_aloj_NA,0)} 
}
summary(valoracion_trato_aloj_NA)
```

VALORACION_GASTRONO_ALOJ

```{r}
valoracion_gastrono_aloj_NA <- NULL
for (i in (1:nrow(viajeros))){
  if (is.na(viajeros$VALORACION_GASTRONO_ALOJ[i])){
    valoracion_gastrono_aloj_NA <- c(valoracion_gastrono_aloj_NA,1)
  }
  else{valoracion_gastrono_aloj_NA <- c(valoracion_gastrono_aloj_NA,0)} 
}
summary(valoracion_gastrono_aloj_NA)
```

A continuación creamos un vector con el número total de variables en este caso va a ser un vector de 50000 elementos de valor 3 y le vamos a restar los valores de los vectores para tener en un vector el numero de variables respondidas y de esta forma poder calcular la puntuación media para cada individuo en las 3 variables relacionadas con el alojamiento.

valoracion_aloj_NA 
valoracion_trato_aloj_NA
valoracion_gastrono_aloj_NA



```{r}
numero_variables_aloj <- rep(3,50000)
denominador_aloj <- numero_variables_aloj - valoracion_aloj_NA - valoracion_trato_aloj_NA - valoracion_gastrono_aloj_NA
summary(denominador_aloj)
```

Media de Alojamiento:

```{r}
viajeros_aloj <- (((viajeros_mod$VALORACION_ALOJ)+(viajeros_mod$VALORACION_TRATO_ALOJ)+(viajeros_mod$VALORACION_GASTRONO_ALOJ))/denominador_aloj)
summary(viajeros_aloj)
```


### Viajeros_entorno
El seugundo grupo es de las variables relacionadas con el entorno 

- VALORACION_CLIMA
- VALORACION_ZONAS_BANYO
- VALORACION_PAISAJES
- VALORACION_MEDIO_AMBIENTE
- VALORACION_TRANQUILIDAD
- VALORACION_LIMPIEZA

Creamos un vector con la media de las puntuaciones de estas 6 variables para ello sumamos el valor de estas 6 variables y lo dividimos entre el numero de variables contestadas (será en este caso 6 - numero de NAs por filas).

Para ver el número de NAs asociado a cada variable hacemos los siguiente bucle.

VALORACION_CLIMA

```{r}
valoracion_clima_NA <- NULL
for (i in (1:nrow(viajeros))){
  if (is.na(viajeros$VALORACION_CLIMA[i])){
    valoracion_clima_NA <- c(valoracion_clima_NA,1)
  }
  else{valoracion_clima_NA <- c(valoracion_clima_NA,0)} 
}
summary(valoracion_clima_NA)
```

VALORACION_ZONAS_BANYO

```{r}
valoracion_zonas_banyo_NA <- NULL
for (i in (1:nrow(viajeros))){
  if (is.na(viajeros$VALORACION_ZONAS_BANYO[i])){
    valoracion_zonas_banyo_NA <- c(valoracion_zonas_banyo_NA,1)
  }
  else{valoracion_zonas_banyo_NA <- c(valoracion_zonas_banyo_NA,0)} 
}
summary(valoracion_zonas_banyo_NA)
```

VALORACION_PAISAJES

```{r}
valoracion_paisajes_NA <- NULL
for (i in (1:nrow(viajeros))){
  if (is.na(viajeros$VALORACION_PAISAJES[i])){
    valoracion_paisajes_NA <- c(valoracion_paisajes_NA,1)
  }
  else{valoracion_paisajes_NA <- c(valoracion_paisajes_NA,0)} 
}
summary(valoracion_paisajes_NA)
```

VALORACION_MEDIO_AMBIENTE

```{r}
valoracion_medio_ambiente_NA <- NULL
for (i in (1:nrow(viajeros))){
  if (is.na(viajeros$VALORACION_MEDIO_AMBIENTE[i])){
    valoracion_medio_ambiente_NA <- c(valoracion_medio_ambiente_NA,1)
  }
  else{valoracion_medio_ambiente_NA <- c(valoracion_medio_ambiente_NA,0)} 
}
summary(valoracion_medio_ambiente_NA)
```

VALORACION_TRANQUILIDAD

```{r}
valoracion_tranquilidad_NA <- NULL
for (i in (1:nrow(viajeros))){
  if (is.na(viajeros$VALORACION_TRANQUILIDAD[i])){
    valoracion_tranquilidad_NA <- c(valoracion_tranquilidad_NA,1)
  }
  else{valoracion_tranquilidad_NA <- c(valoracion_tranquilidad_NA,0)} 
}
summary(valoracion_tranquilidad_NA)
```

VALORACION_LIMPIEZA

```{r}
valoracion_limpieza_NA <- NULL
for (i in (1:nrow(viajeros))){
  if (is.na(viajeros$VALORACION_LIMPIEZA[i])){
    valoracion_limpieza_NA <- c(valoracion_limpieza_NA,1)
  }
  else{valoracion_limpieza_NA <- c(valoracion_limpieza_NA,0)} 
}
summary(valoracion_limpieza_NA)
length(valoracion_limpieza_NA)
```

A continuación creamos un vector con el número total de variables en este caso va a ser un vector de 50000 elementos de valor 6 y le vamos a restar los valores de los vectores para tener en un vector el numero de variables respondidas y de esta forma poder calcular la puntuación media para cada individuo en las 6 variables relacionadas con el entorno

valoracion_clima_NA 
valoracion_zonas_banyo_NA
valoracion_paisajes_NA
valoracion_medio_ambiente_NA
valoracion_tranquilidad_NA
valoracion_limpieza_NA

```{r}
numero_variables_entorno <- rep(6,50000)
denominador_entorno <- numero_variables_entorno - valoracion_clima_NA - valoracion_zonas_banyo_NA - valoracion_paisajes_NA - valoracion_medio_ambiente_NA - valoracion_tranquilidad_NA - valoracion_limpieza_NA
summary(denominador_entorno)
```


Media de la variable viajeros entorno:


```{r}
viajeros_entorno <- ((viajeros_mod$VALORACION_CLIMA+viajeros_mod$VALORACION_ZONAS_BANYO+viajeros_mod$VALORACION_PAISAJES+viajeros_mod$VALORACION_MEDIO_AMBIENTE+viajeros_mod$VALORACION_TRANQUILIDAD+viajeros_mod$VALORACION_LIMPIEZA)/denominador_entorno)
summary(viajeros_entorno)
```

### viajeros_rest

El tercer grupo es de las variables relacionadas con los restaurantes

- VALORACION_CALIDAD_RESTAUR
- VALORACION_OFERTA_GASTR_LOC
- VALORACION_TRATO_RESTAUR
- VALORACION_PRECIO_RESTAUR

Creamos un vector con la media de las puntuaciones de estas 4 variables para ello sumamos el valor de estas 4 variables y lo dividimos entre el numero de variables contestadas (será en este caso 4 - numero de NAs por filas).

Para ver el número de NAs asociado a cada variable hacemos los siguiente bucle.

VALORACION_CALIDAD_RESTAUR

```{r}
valoracion_calidad_restaur_NA <- NULL
for (i in (1:nrow(viajeros))){
  if (is.na(viajeros$VALORACION_CALIDAD_RESTAUR[i])){
    valoracion_calidad_restaur_NA <- c(valoracion_calidad_restaur_NA,1)
  }
  else{valoracion_calidad_restaur_NA <- c(valoracion_calidad_restaur_NA,0)} 
}
summary(valoracion_calidad_restaur_NA)
```

VALORACION_OFERTA_GASTR_LOC

```{r}
valoracion_oferta_gastro_loc_NA <- NULL
for (i in (1:nrow(viajeros))){
  if (is.na(viajeros$VALORACION_OFERTA_GASTR_LOC[i])){
    valoracion_oferta_gastro_loc_NA <- c(valoracion_oferta_gastro_loc_NA,1)
  }
  else{valoracion_oferta_gastro_loc_NA <- c(valoracion_oferta_gastro_loc_NA,0)} 
}
summary(valoracion_oferta_gastro_loc_NA)
```

VALORACION_TRATO_RESTAUR

```{r}
valoracion_trato_restaur_NA <- NULL
for (i in (1:nrow(viajeros))){
  if (is.na(viajeros$VALORACION_TRATO_RESTAUR[i])){
    valoracion_trato_restaur_NA <- c(valoracion_trato_restaur_NA,1)
  }
  else{valoracion_trato_restaur_NA <- c(valoracion_trato_restaur_NA,0)} 
}
summary(valoracion_trato_restaur_NA)
```

VALORACION_PRECIO_RESTAUR

```{r}
valoracion_precio_restaur_NA <- NULL
for (i in (1:nrow(viajeros))){
  if (is.na(viajeros$VALORACION_PRECIO_RESTAUR[i])){
    valoracion_precio_restaur_NA <- c(valoracion_precio_restaur_NA ,1)
  }
  else{valoracion_precio_restaur_NA <- c(valoracion_precio_restaur_NA,0)} 
}
summary(valoracion_precio_restaur_NA)
```

A continuación creamos un vector con el número total de variables en este caso va a ser un vector de 50000 elementos de valor 4 y le vamos a restar los valores de los vectores para tener en un vector el numero de variables respondidas y de esta forma poder calcular la puntuación media para cada individuo en las 4 variables relacionadas con los restaurantes

valoracion_calidad_restaur_NA
valoracion_oferta_gastro_loc_NA
valoracion_trato_restaur_NA
valoracion_precio_restaur_NA


```{r}
numero_variables_restaur <- rep(4,50000)
denominador_restaur <- numero_variables_restaur - valoracion_calidad_restaur_NA- valoracion_oferta_gastro_loc_NA - valoracion_trato_restaur_NA - valoracion_precio_restaur_NA
summary(denominador_restaur)
```


Media de la variable viajeros restaur

```{r}
viajeros_rest=((viajeros_mod$VALORACION_CALIDAD_RESTAUR+viajeros_mod$VALORACION_OFERTA_GASTR_LOC+viajeros_mod$VALORACION_TRATO_RESTAUR+viajeros_mod$VALORACION_PRECIO_RESTAUR)/denominador_restaur)
summary(viajeros_rest)
```

### viajeros_ocio

El cuarto grupo es de las variables relacionadas con el ocio

- VALORACION_CULTURA
- VALORACION_DEPORTES
- VALORACION_GOLF
- VALORACION_PARQUES_OCIO
- VALORACION_AMBIENTE_NOCTURNO
- VALORACION_EXCURSIONES
- VALORACION_RECREO_NINYOS

Creamos un vector con la media de las puntuaciones de estas 6 variables para ello sumamos el valor de estas 6 variables y lo dividimos entre el numero de variables contestadas (será en este caso 6 - numero de NAs por filas).

Para ver el número de NAs asociado a cada variable hacemos los siguiente bucle.

VALORACION_CULTURA

```{r}
valoracion_cultura_NA <- NULL
for (i in (1:nrow(viajeros))){
  if (is.na(viajeros$VALORACION_CULTURA[i])){
    valoracion_cultura_NA <- c(valoracion_cultura_NA,1)
  }
  else{valoracion_cultura_NA <- c(valoracion_cultura_NA,0)} 
}
summary(valoracion_cultura_NA)
```

VALORACION_DEPORTES

```{r}
valoracion_deportes_NA <- NULL
for (i in (1:nrow(viajeros))){
  if (is.na(viajeros$VALORACION_DEPORTES[i])){
    valoracion_deportes_NA <- c(valoracion_deportes_NA,1)
  }
  else{valoracion_deportes_NA <- c(valoracion_deportes_NA,0)} 
}
summary(valoracion_deportes_NA)
```

VALORACION_GOLF

```{r}
valoracion_golf_NA <- NULL
for (i in (1:nrow(viajeros))){
  if (is.na(viajeros$VALORACION_GOLF[i])){
    valoracion_golf_NA <- c(valoracion_golf_NA,1)
  }
  else{valoracion_golf_NA <- c(valoracion_golf_NA,0)} 
}
summary(valoracion_golf_NA)
```

VALORACION_PARQUES_OCIO

```{r}
valoracion_parques_ocio_NA <- NULL
for (i in (1:nrow(viajeros))){
  if (is.na(viajeros$VALORACION_PARQUES_OCIO[i])){
    valoracion_parques_ocio_NA <- c(valoracion_parques_ocio_NA,1)
  }
  else{valoracion_parques_ocio_NA <- c(valoracion_parques_ocio_NA,0)} 
}
summary(valoracion_parques_ocio_NA)
```

VALORACION_AMBIENTE_NOCTURNO

```{r}
valoracion_ambiente_nocturno_NA <- NULL
for (i in (1:nrow(viajeros))){
  if (is.na(viajeros$VALORACION_AMBIENTE_NOCTURNO[i])){
    valoracion_ambiente_nocturno_NA <- c(valoracion_ambiente_nocturno_NA,1)
  }
  else{valoracion_ambiente_nocturno_NA <- c(valoracion_ambiente_nocturno_NA,0)} 
}
summary(valoracion_ambiente_nocturno_NA)
```

VALORACION_EXCURSIONES

```{r}
valoracion_excursiones_NA <- NULL
for (i in (1:nrow(viajeros))){
  if (is.na(viajeros$VALORACION_EXCURSIONES[i])){
    valoracion_excursiones_NA <- c(valoracion_excursiones_NA,1)
  }
  else{valoracion_excursiones_NA <- c(valoracion_excursiones_NA,0)} 
}
summary(valoracion_excursiones_NA)
```

VALORACION_RECREO_NINYOS

```{r}
valoracion_recreo_ninyos_NA <- NULL
for (i in (1:nrow(viajeros))){
  if (is.na(viajeros$VALORACION_RECREO_NINYOS[i])){
    valoracion_recreo_ninyos_NA <- c(valoracion_recreo_ninyos_NA,1)
  }
  else{valoracion_recreo_ninyos_NA <- c(valoracion_recreo_ninyos_NA,0)} 
}
summary(valoracion_recreo_ninyos_NA)
```



A continuación creamos un vector con el número total de variables en este caso va a ser un vector de 50000 elementos de valor 7 y le vamos a restar los valores de los vectores para tener en un vector el numero de variables respondidas y de esta forma poder calcular la puntuación media para cada individuo en las 7 variables relacionadas con el ocio

valoracion_cultura_NA 
valoracion_deportes_NA
valoracion_golf_NA
valoracion_parques_ocio_NA
valoracion_ambiente_nocturno_NA
valoracion_excursiones_NA
valoracion_recreo_ninyos_NA

```{r}
numero_variables_ocio <- rep(7,50000)
denominador_ocio <- numero_variables_ocio - valoracion_cultura_NA  - valoracion_deportes_NA - valoracion_golf_NA - valoracion_parques_ocio_NA - valoracion_ambiente_nocturno_NA - valoracion_excursiones_NA - valoracion_recreo_ninyos_NA
summary(denominador_ocio)
```


Media de la variable viajeros ocio:


Creamos un vector con la suma de las puntuaciones de estas 7 variables.

```{r}
viajeros_ocio <- ((viajeros_mod$VALORACION_CULTURA+viajeros_mod$VALORACION_DEPORTES+viajeros_mod$VALORACION_GOLF+viajeros_mod$VALORACION_PARQUES_OCIO+viajeros_mod$VALORACION_AMBIENTE_NOCTURNO+viajeros_mod$VALORACION_EXCURSIONES+viajeros_mod$VALORACION_RECREO_NINYOS)/denominador_ocio)
summary(viajeros_ocio)
```

### viajeros_trans

El quinto grupo es de las variables relacionadas con el transporte

- VALORACION_SERVICIOS_BUS
- VALORACION_SERVICIOS_TAXI
- VALORACION_ALQ_VEHIC
- VALORACION_ESTADO_CARRETERAS

Creamos un vector con la media de las puntuaciones de estas 4 variables para ello sumamos el valor de estas 4 variables y lo dividimos entre el numero de variables contestadas (será en este caso 4 - numero de NAs por filas).

Para ver el número de NAs asociado a cada variable hacemos los siguiente bucle.

VALORACION_SERVICIOS_BUS

```{r}
valoracion_servicios_bus_NA <- NULL
for (i in (1:nrow(viajeros))){
  if (is.na(viajeros$VALORACION_SERVICIOS_BUS[i])){
    valoracion_servicios_bus_NA <- c(valoracion_servicios_bus_NA,1)
  }
  else{valoracion_servicios_bus_NA <- c(valoracion_servicios_bus_NA,0)} 
}
summary(valoracion_servicios_bus_NA)
```

VALORACION_SERVICIOS_TAXI

```{r}
valoracion_servicios_taxi_NA <- NULL
for (i in (1:nrow(viajeros))){
  if (is.na(viajeros$VALORACION_SERVICIOS_TAXI[i])){
    valoracion_servicios_taxi_NA <- c(valoracion_servicios_taxi_NA,1)
  }
  else{valoracion_servicios_taxi_NA <- c(valoracion_servicios_taxi_NA,0)} 
}
summary(valoracion_servicios_taxi_NA)
```

VALORACION_ALQ_VEHIC

```{r}
valoracion_alq_vehic_NA <- NULL
for (i in (1:nrow(viajeros))){
  if (is.na(viajeros$VALORACION_ALQ_VEHIC[i])){
    valoracion_alq_vehic_NA <- c(valoracion_alq_vehic_NA,1)
  }
  else{valoracion_alq_vehic_NA <- c(valoracion_alq_vehic_NA,0)} 
}
summary(valoracion_alq_vehic_NA)
```

VALORACION_ESTADO_CARRETERAS

```{r}
valoracion_estado_carreteras_NA <- NULL
for (i in (1:nrow(viajeros))){
  if (is.na(viajeros$VALORACION_ESTADO_CARRETERAS[i])){
    valoracion_estado_carreteras_NA <- c(valoracion_estado_carreteras_NA ,1)
  }
  else{valoracion_estado_carreteras_NA <- c(valoracion_estado_carreteras_NA,0)} 
}
summary(valoracion_estado_carreteras_NA)
```

A continuación creamos un vector con el número total de variables en este caso va a ser un vector de 50000 elementos de valor 4 y le vamos a restar los valores de los vectores para tener en un vector el numero de variables respondidas y de esta forma poder calcular la puntuación media para cada individuo en las 4 variables relacionadas con los restaurantes

valoracion_servicios_bus_NA
valoracion_servicios_taxi_NA
valoracion_alq_vehic_NA
valoracion_estado_carreteras_NA


```{r}
numero_variables_trans <- rep(4,50000)
denominador_trans <- numero_variables_trans - valoracion_servicios_bus_NA- valoracion_servicios_taxi_NA - valoracion_alq_vehic_NA - valoracion_estado_carreteras_NA
summary(denominador_trans)
```


Media de la variable viajeros restaur
Creamos un vector con la suma de las puntuaciones de estas 4 variables.

```{r}
viajeros_trans <- ((viajeros_mod$VALORACION_SERVICIOS_BUS+viajeros_mod$VALORACION_SERVICIOS_TAXI+viajeros_mod$VALORACION_ALQ_VEHIC+viajeros_mod$VALORACION_ESTADO_CARRETERAS)/denominador_trans)
summary(viajeros_trans)
```

### viajeros_serv

El sexto y ultimo grupo es de las variables relacionadas con los servicios auxiliares

- VALORACION_SALUD
- VALORACION_CALIDAD_COMERCIO
- VALORACION_HOSPITALIDAD

Creamos un vector con la media de las puntuaciones de estas 3 variables para ello sumamos el valor de estas 3 variables y lo dividimos entre el numero de variables contestadas (será en este caso 3 - numero de NAs por filas).

Para ver el número de NAs asociado a cada variable hacemos los siguiente bucle.

VALORACION_SALUD

```{r}
valoracion_salud_NA <- NULL
for (i in (1:nrow(viajeros))){
  if (is.na(viajeros$VALORACION_SALUD[i])){
    valoracion_salud_NA <- c(valoracion_salud_NA,1)
  }
  else{valoracion_salud_NA <- c(valoracion_salud_NA,0)} 
}
summary(valoracion_salud_NA)
```

VALORACION_CALIDAD_COMERCIO

```{r}
valoracion_calidad_comercio_NA <- NULL
for (i in (1:nrow(viajeros))){
  if (is.na(viajeros$VALORACION_CALIDAD_COMERCIO[i])){
    valoracion_calidad_comercio_NA <- c(valoracion_calidad_comercio_NA,1)
  }
  else{valoracion_calidad_comercio_NA <- c(valoracion_calidad_comercio_NA,0)} 
}
summary(valoracion_calidad_comercio_NA)
```

VALORACION_HOSPITALIDAD

```{r}
valoracion_hospitalidad_NA <- NULL
for (i in (1:nrow(viajeros))){
  if (is.na(viajeros$VALORACION_HOSPITALIDAD[i])){
    valoracion_hospitalidad_NA <- c(valoracion_hospitalidad_NA,1)
  }
  else{valoracion_hospitalidad_NA <- c(valoracion_hospitalidad_NA,0)} 
}
summary(valoracion_hospitalidad_NA)
```

A continuación creamos un vector con el número total de variables en este caso va a ser un vector de 50000 elementos de valor 3 y le vamos a restar los valores de los vectores para tener en un vector el numero de variables respondidas y de esta forma poder calcular la puntuación media para cada individuo en las 3 variables relacionadas con los servicios auxiliares.

valoracion_salud_NA 
valoracion_calidad_comercio_NA
valoracion_hospitalidad_NA

```{r}
numero_variables_serv <- rep(3,50000)
denominador_serv <- numero_variables_serv - valoracion_salud_NA - valoracion_calidad_comercio_NA - valoracion_hospitalidad_NA
summary(denominador_serv)
```


Media de Alojamiento:


```{r}
viajeros_serv <- ((viajeros_mod$VALORACION_SALUD + viajeros_mod$VALORACION_CALIDAD_COMERCIO+viajeros_mod$VALORACION_HOSPITALIDAD)/numero_variables_serv)
summary(viajeros_serv)
```


Mediante la función is NA = 0, reemplazamos los NAs por ceros de las variables de agrupación que hemos creado.

```{r}
#Variable alojamiento
viajeros_aloj [is.na(viajeros_aloj)] <- 0
summary(viajeros_aloj)

#Variable entorno
viajeros_entorno [is.na(viajeros_entorno)] <- 0
summary(viajeros_entorno)

#Variable restaur
viajeros_rest[is.na(viajeros_rest)] <- 0
summary(viajeros_rest)

#Variable ocio
viajeros_ocio[is.na(viajeros_ocio)] <- 0
summary(viajeros_ocio)

#Variable transporte
viajeros_trans[is.na(viajeros_trans)] <- 0
summary(viajeros_trans)

```

Como se puede apreciar ya no hay NAs en esas variables


## Transformación de ingresos:

Transformación de la variable ingresos de nominal a númerica:


```{r}
library("dummies")
ingresos=dummy(viajeros$INGRESOS)
head(ingresos)
```

Como se puede apreciar la variable no numérica ingresos es un intervalo de nivel de ingresos. 
Calculando la media de los ingresos para cada intervalo podemos llegar podemos llegar a un valor de los ingresos.


```{r}
i1=ingresos[,1]*((12000+24000)/2)
i2= ingresos[,2]*((24000 + 36000)/2)
i3=ingresos[,3]*((36001 +48000)/2)
i4=ingresos[,4]*((48001 + 60000)/2)
i5=ingresos[,5]*((60001+72000)/2)
i6=ingresos[,6]*((72001+84000)/2)
i7=ingresos[,7]*((84000+12000)/2)

```



Seguidamente agrupamos todas las variables de ingresos de i1 a i7 en una columna que es el resultado de sumar todas las columnas anteriores y dividirlo entre 10000 para escalar la variable entre 1,8 y 10.

```{r}
ingresos=(i1+i2+i3+i4+i5+i6+i7)/10000
head(ingresos)
```


##Construcción nuevo Dataframe.


En primer lugar sumamos los vectores con los NA de cada uno de los viajeros para tener el número total de NA por cada individuo.

```{r}
Total_NA <- valoracion_aloj_NA + valoracion_trato_aloj_NA + valoracion_gastrono_aloj_NA + valoracion_clima_NA + valoracion_zonas_banyo_NA + valoracion_paisajes_NA + valoracion_medio_ambiente_NA + valoracion_tranquilidad_NA + valoracion_limpieza_NA + valoracion_calidad_restaur_NA + valoracion_oferta_gastro_loc_NA + valoracion_trato_restaur_NA + valoracion_precio_restaur_NA + valoracion_cultura_NA  + valoracion_deportes_NA + valoracion_golf_NA + valoracion_parques_ocio_NA + valoracion_ambiente_nocturno_NA + valoracion_excursiones_NA + valoracion_recreo_ninyos_NA + valoracion_servicios_bus_NA + valoracion_servicios_taxi_NA + valoracion_alq_vehic_NA + valoracion_estado_carreteras_NA + valoracion_salud_NA + valoracion_calidad_comercio_NA + valoracion_hospitalidad_NA
```

```{r}
Total_NA_sin_ocio <- valoracion_aloj_NA + valoracion_trato_aloj_NA + valoracion_gastrono_aloj_NA + valoracion_clima_NA + valoracion_zonas_banyo_NA + valoracion_paisajes_NA + valoracion_medio_ambiente_NA + valoracion_tranquilidad_NA + valoracion_limpieza_NA + valoracion_calidad_restaur_NA + valoracion_oferta_gastro_loc_NA + valoracion_trato_restaur_NA + valoracion_precio_restaur_NA + valoracion_servicios_bus_NA + valoracion_servicios_taxi_NA + valoracion_alq_vehic_NA + valoracion_estado_carreteras_NA + valoracion_salud_NA + valoracion_calidad_comercio_NA + valoracion_hospitalidad_NA
```


Hacemos un summary para ver como es la distribución del numero de NA en las variables de valoración.
```{r}
summary(Total_NA)
summary(Total_NA_sin_ocio)
```

Queremos saber cuantas observaciones tienen 6 o menos respuestas

```{r}
length(Total_NA[Total_NA< 12])
```

Creamos un dataframe con las variables agrupadas mas la variables impresión, edad y Total_NA

```{r}
viajeros_agrupado <- data.frame(viajeros_mod$IMPRESION,viajeros_aloj,viajeros_entorno, viajeros_rest,viajeros_ocio, viajeros_trans,viajeros_serv,ingresos,viajeros$EDAD,Total_NA, row.names = row.names(viajeros))
```

```{r}
summary(viajeros_agrupado)
```


## Quitar variables con 6 o menos variables de valoración respondidas.

A continuación seleccionamos del Dataset las variables que tienen mas de 6  variables respondidas.


```{r}
viajeros_agrupado_limpio <- viajeros_agrupado[viajeros_agrupado$Total_NA > 11,]
nrow(viajeros_agrupado_limpio)
```



```{r}
viajeros_agrupado_limpio <- viajeros_agrupado_limpio[,-10]
summary(viajeros_agrupado_limpio)

```


## Análisis estadistico

Creamos un Data Frame con el mínimo, mediana, media, desviación típica y máximo de viajeros_orig

```{r}
q_stats <- data.frame(
Min = apply(viajeros_agrupado_limpio, 2, min), # mínimo
Med = apply(viajeros_agrupado_limpio, 2, median), # mediana
Mean = apply(viajeros_agrupado_limpio, 2, mean), # media
SD = apply(viajeros_agrupado_limpio, 2, sd), # Desviación típica
Max = apply(viajeros_agrupado_limpio, 2, max) ,# Máximo
Mads = apply(viajeros_agrupado_limpio, 2, mad) # Mads
)
```


```{r}
q_stats <- round(q_stats, 1)
q_stats
```

## Tipificación de variables



```{r}
mediana <- q_stats$Med
mads <- q_stats$Mads
#Escalado mediana
viajeros_agrupado_escalado <- scale(viajeros_agrupado_limpio)

```



# Análisis Clúster:


Cargamos las librerías.

```{r}
library(cluster)
library(dendextend)
library(fpc)
library(factoextra)
library(NbClust)
```

Hacemos un muestreo de 1.000 observaciones

```{r}
set.seed(123)
viajeros_muestreo1 <- as.data.frame(viajeros_agrupado_escalado[sample(1:nrow(viajeros_agrupado_escalado), 1000,replace=FALSE),])
summary(viajeros_muestreo1)
```

Como se puede apreciar en el muestreo todas las variables excepto viajeros_entorno tienen valor cero en su mediana por tanto damos por representativa la muestra seleccionada

Una vez hemos agrupado las variables, vamos a ver si hay algun tipo de indicador sobre la estructura subyacente de los datos.

Este proceso se conoce como evaluación de la tendencia de agrupamiento.


```{r}
library("ggplot2")
graf.datos <- ggplot(viajeros_muestreo1, aes(x=viajeros_aloj, y=ingresos)) +
geom_point()+
geom_density_2d() # Estimación bidimensional de la densidad
graf.datos
```

Generamos un conjunto aleatorio de datos para las dos variables

```{r}
set.seed(123)
n = nrow(viajeros_muestreo1)
random_df = data.frame(
x = runif(nrow(viajeros_muestreo1), min(viajeros_muestreo1$viajeros_aloj), max(viajeros_muestreo1$viajeros_aloj)),
y = runif(nrow(viajeros_muestreo1), min(viajeros_muestreo1$ingresos), max(viajeros_muestreo1$ingresos)))
```


Colocamos en objeto para representación posterior

```{r}
graf.aleat=ggplot(random_df, aes(x, y)) +
geom_point() +
labs(x="valoración aloj",y="ingresos") +
stat_density2d(aes(color = ..level..))
```

Package gridExtra
```{r}
require(gridExtra)
```


Exige haber empaquetado los objetos, como hemos hecho; equivale a par(mfrow=c(f, c))
```{r}
grid.arrange(graf.datos, graf.aleat, nrow=1, ncol=2)
```


Podemos apreciar ahora cómo evaluar la tendencia de agrupamiento es importante; hagamos un análisis
cluster sobre prueba y sobre random_df, tanto no jerárquico como jeráquico, fijando dos grupos para el
primero.

```{r}
require(factoextra)
set.seed(123)
#hacemos un K means con los datos del Dataframe muestreo 1 con 3 grupos.
prueba1 = kmeans(viajeros_muestreo1, 2)
```

Representación gráfica

```{r}
fviz_cluster(list(data = viajeros_muestreo1, cluster = prueba1$cluster),
frame.type = "norm", geom = "point", stand = FALSE)
```

K-means y representación con la distribución aleatoria de los datos.

```{r}
prueba2 = kmeans(random_df, 2)
fviz_cluster(list(data = random_df, cluster = prueba2$cluster),
frame.type = "norm", geom = "point", stand = FALSE)
```


#Métodos de evaluación de la bondad del análisis cluster

##Estadístico de Hopkins

Se trata de un contraste frente a la estructura aleatoria a través de una distribución uniforme del espacio
de datos; la idea es contrastar una hipótesis de distribución uniforme / aleatoria de los datos frente a su
alternativa (que no lo sea); de aceptarse la hipótesis nula, no existirían grupos de observaciones interesantes
en el conjunto analizado.

Valores próximos a 0.5 señalan promedios de distancias entre vecinos los más próximos muy similares, haciendo
irreal e inoperante el agrupamiento; por el contrario, valores próximos a 0 permitirían rechazar

```{r}
require(clustertend)
# Aplicamos el estadístico sobre los datos reales
set.seed(123)

hopkins(viajeros_muestreo1, n = nrow(viajeros_muestreo1)-1)
```



```{r}
#y ahora sobre los datos aleatorios
set.seed(123)
hopkins(random_df, n = nrow(random_df)-1)
```
Como se puede apreciar el valor del estadístico es inferior a 0,5 aunque está un poco lejos de cero. Por tanto podemos rechazar la hipotésis de que hay una distribución aleatoria en los datos y tiene sentido hacer un análisis cluster. Con los datos aleatorios el estadístico de Hopkins tiene un valor muy próximo a 0,5.

#Identificación del número de grupos.

Una vez aceptada la conveniencia de llevar a cabo el análisis cluster, uno de los principales problemas a los
que nos enfrentamos cuando llevamos a cabo la segmentación de nuestras observaciones es la determinación
del número óptimo de grupos.

Vamos a ver a utilizar la función nbclust con la opción all para que nos de el resultado de utilizar todos los métodos posibles y así podremos saber que número de cluster es el más repetido.

```{r}
nb.todos = NbClust(viajeros_muestreo1, distance = "euclidean", min.nc = 2,
max.nc = 10, method = "complete", index ="all")
```



```{r}
fviz_nbclust(nb.todos) + theme_minimal() +
labs(x="Número k de clusters", y="Frecuencia")
```


                




##Aplicación algoritmo clara: Clustering LArge Applications



Como vemos, la opción mayoritaria señala 2 grupos, que escogeremos.


```{r}
require(cluster)
viajeros.clara=clara(viajeros_agrupado_limpio, 2, samples=200)
require(factoextra)
fviz_cluster(viajeros.clara, stand = TRUE, geom = "point", pointsize = 1)
```


```{r}
plot(silhouette(viajeros.clara), col = 2:3, main = "Gráfico de perfil")
```

Mediodes

```{r}
viajeros.clara$medoids
```

```{r}
print(viajeros.clara)
```



Seguidamente nos llevamos a un Dataframe los resultados del cluster realizado por Clara

```{r}

clasificacion1 <- data.frame(viajeros.clara$clustering)
head(clasificacion1)

```

# Resultados del análisis cluster

Partimos del Dataframe viajeros y le añadimos la columna total NA. Nos quedamos sólo con los individuos que han respondido a 12 o más observaciones.



```{r}
viajeros_clust <- data.frame(viajeros,Total_NA)
viajeros_clust <- viajeros_clust[viajeros_clust$Total_NA > 11,]
nrow(viajeros_clust)
```

Seguidamente introducimos los resultados del análisis clúster de Clara.

```{r}
viajeros_clust <- data.frame(viajeros_clust,clasificacion1)
```

Seguidamente analizamos las características de la población.

Pais de agrupación

```{r}
table(viajeros_clust$viajeros.clara.clustering,viajeros_clust$PAIS_RESID_AGRUP)
```

Como se puede apreciar en el primer grupo hay una proporción mucho mayor de españoles, habiendo en el segundo mas Alemanes, Ingleses y de otros países.

Nivel de renta:

```{r}
table(viajeros_clust$viajeros.clara.clustering,viajeros_clust$INGRESOS)
```

Como se puede apreciar en el segundo cluster el nivel de renta es superior para todos los tramos que van desde 36001 a mas de 84.000.


```{r}
table(viajeros_clust$viajeros.clara.clustering,viajeros_clust$ALOJ_CATEG_1)
```

En el primer grupo hay una proporción mayor de hoteles de 3 estrellas, Extrahoteleros y viviendas propias, familiares o de amigos. Mientras que en el segundo grupo hay mas individuos que van a hoteles de 4 y 5 estrellas. 

```{r}
table(viajeros_clust$viajeros.clara.clustering,viajeros_clust$OCUPACION)
```

En el segundo grupo hay una proporción mucho mas alta de jubilados que en el primer grupo. Así mismo no hay apenas estudiantes y la mitad de obreros, Asalariados cargo medios y mas miembros de la alta dirección.

Lo que nos sugiere que la edad es superior en el segundo cluster y que el nivel de renta es superior en esos individuos.

