---
title: "PrÃƒÂ¡ctica 6"
output:
  word_document: default
  html_document:
    df_print: paged
---

```{r setup, include=FALSE}
knitr::opts_chunk$set(echo = TRUE)
```

#Métodos basados en distancias.Agrupamiento

##Distancia euclídea

Definimos las vectores a y b
```{r}
a <- c(1,1)
b <- c(4,5)
```

Calculamos la distancia euclídea (la suma del cuadrado de las diferencias de los elementos de los distintos vectores)

```{r}
dist_euc <- sqrt(sum((a-b)**2))
dist_euc
```

Cambiamos los valores de los vectores a y b y calculamos la distancia euclídea

```{r}
a <- c(1,1,6)
b <- c(4,5,1)
```


Calculamos la distancia euclídea

```{r}
dist_euc
```

#Ejemplo matriz de distancias Golub:

De la Web Bioconductor nos descargamos el paquete Multtest del repositorio Bioclite.
Los datos de trabajo van a ser los de Golub.

```{r}
source("https://bioconductor.org/biocLite.R")
biocLite("multtest")

```


```{r}
library("multtest")
```

```{r}
data(golub)
```


Vemos la estructura que tiene Golub
```{r}
str(golub)
```

Golub es una matriz de datos con 3051 filas y 38 columnas.

Golub.gnames es una matriz que tiene los nombres de los 3051 genes de la matriz Golub. Hay 3 columnas: la primera tiene el index, la segunda el ID y la tercera el nombre.

Vemos el valor que hay en la fila 1042

```{r}
golub.gnames[1042,]
```

Como se puede apreciar:

Indice = 2354

ID = CCND3 Cyclin D3

Nombre = M92287_at

La función Grep es una función propia del paquete Biogenerics. Está función nos busca la palabra Cyclin dentro de la segunda columna de la matriz de datos golub gnames.

A continuación almacenamos en la variable índice los valores de los índices de la tabla Golub.gnames que tiene la palabra Cyclin.

```{r}
index <- grep("Cyclin",golub.gnames[,2])
index
```

A continuación mostramos los IDs de todos los genes que tienen la palabra Cyclin.

```{r}
golub.gnames[index,2]
```

Calculamos la matriz de distancias euclídeas entre todos los genes cuyo descriptor tenga la palabra cyclin.

```{r}
dist.cyclin <- dist(golub[index,], method="euclidian")
diam <- as.matrix(dist.cyclin)
```

la fila 27 en golub son los genes.

```{r}
colnames(diam) <- golub.gnames[index,3] ### en golub names el tercer valor es el identificador.
rownames(diam) <- colnames(diam) ## a las filas le damos los mismos nombres al ser una matriz comparable.
diam[1:5,1:5]
```

Como se puede apreciar en la diagonal principal de la matriz la distancia es cero porque es la distancia entre un mismo elemento.

#Ejemplo Genefilter

Descarga del paquete Genefilter

```{r}
source("https://bioconductor.org/biocLite.R")
biocLite("genefilter")
```

```{r}
library("rlang")
```


Carga del paquete genefilter

```{r}
library("genefilter")
```


Descarga del paquete Genefilter

```{r}
biocLite("ALL")
```

Carga del paquete
```{r}
library("ALL")

```

acceso a los Datos de ALL
```{r}
data(ALL)
```


A continuación vemos la estructura de ALL

```{r}
str(ALL)
```


ALL esta formado por microtablas de 128 individuos que tienen un determinado tipo de Leucemia.

Si queremos encontrar los 10 genes mas parecidos a un gen determinado, utilizamos la función genefinder del paquete Genefilter.

Genefinder busca dentro de ALL, los 10 genes mas parecidos por sus características a 1389_at. El método empleado para ver la similaridad es el de la distancia euclídea. De esta forma nos dara aquellos genes cuya distancia euclídea sea inferior 

```{r}
closeto1389_at <- genefinder(ALL,"1389_at",10,method="euc")
str(closeto1389_at)
```

closeto1389_at es una lista formada por los índices de los genes y las distancias respecto al gen 1389.

A continuación podemos ver las distancias de los 10 elementos.

```{r}
round(closeto1389_at[[1]]$dists,1)
```

Para ver los nombres de dichos genes utilizamos la función feature names para los datos de ALL filtrado por los índices.
De esta manera conocemos los nombres de los genes más parecidos a 1389_at

```{r}
featureNames(ALL)[closeto1389_at[[1]]$indices]
```

# Ejemplo del Método Single de Linkage o mínima distancia

Creamos la lista Names formada por 7 elementos de la g1 a g5 y de p1 a p2.

```{r}
names <- list(c("g1","g2","g3","g4","g5"),c("p1","p2"))
```

A continuación creamos una matriz con 5 filas y dos columnas, los filas y las columnas van a tener los nombres definidos en la lista names para ello utilizamos la opción dimnames. Asi mismo los datos se van a ir rellenado por filas.

```{r}
sl.clus.dat <- matrix(c(1,1,1,1.1,3,2,3,2.3,5,5),ncol=2,byrow = TRUE,dimnames=names)
sl.clus.dat
```

A continuación definimos un gráfico en donde el eje de abcisas va ser la columna p1 y el de ordenadas la columna p2.
Este gráfico va situar cada punto en el gráfico en función de los valores que tengan de p1 y p2.

```{r}
plot(sl.clus.dat,type="n",xlim=c(0,6),ylim=c(0,6))
text(sl.clus.dat,labels=row.names(sl.clus.dat))
```

A continuación realizamos agrupamos los variables g1 a g5 en distintos clusters. Para ello introducimos una matriz de distancias euclídeas y el método empleado es el de la distancia mínima o single linkage.

El método de la distancia mínima une en cluster las observaciones que están a menor distancia, una vez definido un cluster calcula el centroide y mida la distancia del resto de observaciones respecto del centroide procediendo a agrupar los que estén a menor distancia. Así hasta que finalmente todos los elementos se encuentran agrupados dentro de un cluster.



```{r}
sl.out <- hclust(dist(sl.clus.dat,method = "euclidian"), method="single")
plot(sl.out)
```

El dendograma es una forma de representación gráfica que nos va indicando como se ha ido realizando las agrupaciones.
Como se puede apreciar primero se agrupan las observaciones g1 y g2, seguidamente g3 y g4, en el siguiente paso se agrupan los grupos g1-g2 con g3-g4 y en la fase final el grupo g1-g2-g3-g4 con g5.



## Dendograma complejo

Vamos a organizar en un cluster una selección aleatorio de 20 elementos con media cero y desviación típica 1.

```{r}
sl.out <- hclust(dist(rnorm(20,0,1),method="euclidian"),method="single")
plot(sl.out)
```

Como se puede observar al ser una selección aleatoria el dendograma tiene mucha major complejidad. 


## Algoritmo K means

### Teoría
El algoritmo de K medias es un método de Clustering no jerárquico ya que se establecen un numero predeterminado de Clusters, K.

El algoritmo sigue los siguientes pasos:

Paso1. Se distribuyen los datos en K clusters construidos de forma aleatoria.
Paso2. Se calcula la media de cada cluster
Paso3. Se realiza una nueva partición asociando cada punto al cluster cuya media este mas cercana
Paso4. Se realiza el método varias veces hasta que converja

### Ejemplo

Definimos una matriz de dos columnas

Las 100 primeras filas con números aleatorios con media cero y desviación tipica 0.5.
Las 100 siguientes filas con números aleatorios con media 2 y desviación tipica 0.5.

```{r}
datos <- rbind(matrix(rnorm(100,0,0.5),ncol = 2),matrix(rnorm(100,2,0.5),ncol = 2))
head(datos) #mostramos las 6 primeras observaciones
tail(datos) #mostramos las 6 últimas observaciones
```

Definimos en Cl el algoritmo de Kmenas en dos clusters.

```{r}
cl <- kmeans(datos,2)
cl
```

Representación geográfica datos
```{r}
plot(datos,col=cl$cluster)
points(cl$centers,col=5:6,pch=2,cex=2)
```

Como se puede apreciar hay dos clusters claramente diferenciados, los triangulos son los centroides de cada cluster.




## Ejemplo Tabla Valores reales con predicción

```{r}
data(golub,package = "multtest")
```

Los valores que de Golub.cl que sean igual a cero se consideran All y cuando sean 1 not ALL.

```{r}
gol.true <- factor(golub.cl,levels= 0:1,labels = c("ALL","not ALL"))
```

Si si los valores de las columnas de la fila 1042 son superiores a 1,27 los consideramos como ALL y sino como notAll.

```{r}
gol.pred <- factor(golub[1042,]>1.27,levels=c("TRUE","FALSE"),
                  labels = c("ALL","notALL"))
```

Tabla compara la predicción con los valores reales.

```{r}
table(gol.pred,gol.true)
```

Conclusiones: 
 25 Verdadero Positivo
 2 Falso Negativo
 1 Falso Positivo
 10 Verdadero negativo


